臺灣高等法院刑事裁定
111年度抗字第1652號
抗  告  人
即  受刑人  劉軒瑜



上列抗告人即受刑人因聲請定其應執行刑案件，不服臺灣臺北地
方法院中華民國111年9月29日裁定（111年度聲字第1672號），
提起抗告，本院裁定如下：
    主  文
抗告駁回。 
    理  由
一、原裁定意旨略以：抗告人即受刑人劉軒瑜因違反毒品危害防
    制條例、恐嚇取財、詐欺、偽造文書等案件，經先後判處如
    附表所示之刑，均經確定在案，定應執行刑不得逾越刑法第
    51條第5款所定法律之外部界限，即不得重於附表所示各罪
    宣告刑之總和，亦應受內部界限之拘束，即不得重於上開裁
    判所定執行刑即附表編號1、3、4之應執行有期徒刑7月、附
    表編號2、5之宣告刑有期徒刑2年、1年3月之總和（即有期
    徒刑3年10月）。又附表編號1、3、4均為得易科罰金之罪，
    附表編號2、5則為不得易科罰金之罪，本屬刑法第50條第1
    項第1款不得合併定刑之情形，然查抗告人確有請求檢察官
    聲請定應執行刑，有卷附之調查表可佐，是本件符合同條第
    2項之規定，且臺灣臺北地方法院為最後審理事實諭知罪刑
    （即附表編號5）之法院，經審核核上開卷證資料後，認聲
    請人之聲請為正當，並參酌抗告人之意見後，爰依上開規定
    ，定其應執行有期徒刑3年8月等語。
二、抗告意旨略以：原審法院以111年度聲字第1672號裁定定抗
    告人應執行有期徒刑3年8月，抗告人所犯如原裁定附表共5
    罪（原各罪宣告刑總和為有期徒刑4年2月），原裁定僅酌減
    6月有期徒刑，認已違反責任遞減原則、比例原則及罪刑相
    當原則。抗告人所犯如附表共5罪均經確定在案，惟其犯行
    、犯罪情節尚非重大，對於他人生命、身體、財產等法益尚
    無明顯而重大之實害，所侵害者均非具有不可替代性、不可
    回復性個人法益外，其犯罪行為態樣、手段、動機亦屬輕微
    ，且犯罪時間相近，為免其責任非難重複程度過高，實應酌
    定較低之執行刑。再者，抗告人僅26歲，為第一次犯罪入監
    服刑，為求改過遷善，已自行創業賣自創品牌的雞蛋糕，努
    力工作撫養妻小，另為表達悔過之心，亦將可易科罰金之罪
    （原審附表編號1、3、4，共3罪）之金額繳清，力求早日回
    歸社會與家人團聚，並努力更生。綜上，原裁定定應執行刑
    之遞減不符罪責原則及比例原則，爰請撤銷原裁定，重新給
    予適法之遞減裁定，以彰顯我國司法公正、公平性並維護抗
    告人執行之權益，以鼓勵自新等語。
三、按數罪併罰之定應執行之刑，係出於刑罰經濟與責罰相當之
    考量，並非予以犯罪行為人或受刑人不當之利益，為一種特
    別的量刑過程。相較於刑法第57條所定科刑時應審酌之事項
    係對一般犯罪行為之裁量，定應執行刑之宣告，乃對犯罪行
    為人本身及所犯各罪之總檢視，除應考量行為人所犯數罪反
    應出之人格特性，並應權衡審酌行為人之責任與整體刑法目
    的及相關刑事政策，在量刑權之法律拘束性原則下，依刑法
    第51條第5 款之規定，採限制加重原則，以宣告各刑中之最
    長期為下限，各刑合併之刑期為上限，但最長不得逾三十年
    ，資為量刑自由裁量權之外部界限，並應受法秩序理念規範
    之比例原則、平等原則、責罰相當原則、重複評價禁止原則
    等自由裁量權之內部抽象價值要求界限之支配，使以輕重得
    宜，罰當其責，俾符合法律授與裁量權之目的，以區別數罪
    併罰與單純數罪之不同，兼顧刑罰衡平原則（最高法院100
    年度台上字第21號判決意旨參照）。是於個案之裁量判斷，
    除非有全然喪失權衡意義或其裁量行使顯然有違比例、平等
    諸原則之裁量權濫用之情形，否則即應尊重法官本於依法獨
    立審判之授權所為之量刑裁奪。另定應執行之刑，應由犯罪
    事實最後判決之法院檢察官聲請該法院裁定之，不能因犯罪
    之一部分所科之刑業經執行完畢，而認檢察官之聲請為不合
    法，予以駁回。至已執行部分，不能重複執行，應由檢察官
    於指揮執行時扣除之，此與定應執行刑之裁定無涉。
四、經查：
　㈠本件抗告人因違反毒品危害防制條例、恐嚇取財、偽造文書
    、詐欺等案件，經附表所示法院先後各判處如附表所示之刑
    ，均經分別確定在案，且各罪均為附表編號1所示之罪裁判
    確定前所犯，有各該刑事判決書及本院被告前案紀錄表附卷
    可憑。又附表編號2、5所示之罪不得易科罰金，而其餘均為
    得易科罰金之罪，經抗告人請求檢察官聲請定應執行刑，此
    有抗告人簽名之「臺灣臺北地方檢察署依102年1月23日修正
    之刑法第50條調查受刑人是否聲請定應執行刑調查表」在卷
    可參。是原審法院就附表所示各罪定其應執行之刑，核屬正
    當。　
　㈡附表所示之罪各宣告刑中之最長刑期為有期徒刑2年，各刑合
    併之刑期為有期徒刑4年2月；又附表編號1、3、4所示之罪
    ，前經臺灣士林地方法院111年聲字第227號刑事裁定定應執
    行刑有期徒刑7月確定，是法院再為更定應執行刑時，亦應
    受已定應執行刑內部界限之拘束，即不得重於附表編號1、3
    、4所定之應執行刑（7月）、附表編號2所示宣告刑（2年）
    、附表編號5所定之應執行刑(1年3月)之總和（有期徒刑3年
    10月），原審就附表各罪定其應執行有期徒刑3年8月，並未
    逾越刑法第51條第5款所定之外部界限，亦無逾越內部界限
    。原裁定綜衡抗告人表示之意見、其所犯附表所示之罪，及
    本案部分犯行前業經定應執行刑等上開卷證資料，給予適當
    酌減，並未悖於法律秩序之理念，符合法規範之目的，亦無
    違反公平、比例及罪刑相當等法律內部界限之情形，核屬法
    院裁量職權之適法行使，並無違誤。抗告人陳稱其犯行、犯
    罪情節尚非重大，其犯罪行為態樣、手段、動機亦屬輕微，
    且犯罪時間相近，為免其責任非難重複程度過高，應酌定較
    低之執行刑云云，自非可採。
　㈢至抗告意旨稱其年紀尚輕，有自行創業，需照料家庭並撫養3
    歲女兒等情。按刑法第57條之規定，係針對個別犯罪為科刑
    裁量時，明定科刑基礎及尤應注意之科刑裁量事項，屬宣告
    刑之酌定。至數罪併罰合併定應執行刑之制度目的，在就所
    犯數罪，以各罪宣告刑為基礎，合併後綜合評價犯罪人最終
    應具體實現多少刑罰，方符合罪責相當要求、避免累罰可能
    造成之過苛，以達刑罰目的。足見宣告刑與應執行刑有別，
    其應裁量事項，論理上應有不同。刑法第51條明定數罪併罰
    之方法，就宣告多數有期徒刑者，於該條第5款所定界限內
    ，其衡酌之裁量因子為何，法無明文。惟依其制度目的，應
    綜合評價各罪類型、關係、法益侵害之綜合效果，考量犯罪
    人個人特質，認應對之具體實現多少刑度，即足達到矯治教
    化之必要程度，並符罪責相當原則，以緩和宣告刑之累罰可
    能存在之不必要嚴苛（最高法院109年度台抗字第874號裁定
    參照），是抗告人前揭所稱，應屬宣告刑之審酌事項，而非
    法院於定執行刑時所應審酌。
五、綜上，原裁定並無濫用裁量權等違法或不當之處，抗告人執
    前詞提起抗告，為無理由，應予駁回。
據上論斷，應依刑事訴訟法第412 條，裁定如主文。
中　　華　　民　　國　　111 　年　　10　　月　　31　　日
                  刑事第十六庭  審判長法　官 劉嶽承
                                      法　官 廖紋妤
                                      法　官 王耀興
以上正本證明與原本無異。
如不服本裁定，應於收受送達後五日內向本院提出再抗告狀。
                                      書記官 蘇佳賢
中　　華　　民　　國　　111 　年　　10　　月　　31　　日